【裁判字號】    97,訴緝,64
【裁判日期】    970513
【裁判案由】    毒品危害防制條例
【裁判全文】
臺灣臺中地方法院刑事判決              97年度訴緝字第64號
公  訴  人  臺灣臺中地方法院檢察署檢察官
被      告  乙○○
上列被告因毒品危害防制條例案件，經檢察官提起公訴（96年度
偵字第259號），被告於準備程序就被訴事實為有罪之陳述，經
本院合議庭裁定由受命法官改行簡式審判程序審理，判決如下：
    主    文
乙○○連續施用第一級毒品，累犯，處有期徒刑捌月，減為有期
徒刑肆月，如易科罰金，以銀元佰元即新臺幣玖佰元折算壹日
；又施用第二級毒品，累犯，處有期徒刑伍月，減為有期徒刑貳
月又拾伍日，如易科罰金，以銀元佰元即新臺幣玖佰元折算壹
日；又行使偽造私文書，足以生損害於公眾及他人，累犯，處有
期徒刑伍月，減為有期徒刑貳月又拾伍日，如易科罰金，以銀元
佰元即新臺幣玖佰元折算壹日，於附表所示文件所偽造之「顏
珮如」署名共伍枚及指印共拾貳枚，均沒收。應執行有期徒刑捌
月，如易科罰金，以銀元佰元即新臺幣玖佰元折算壹日，於附
表所示文件所偽造之「顏珮如」署名共伍枚及指印共拾貳枚，均
沒收。
    犯罪事實
一、乙○○曾於民國90年間因施用第二級毒品案件，經依本院裁
    定令入戒治處所施以強制戒治，於91年8月13日執行完畢釋
    放，刑罰部分則經本院判處有期徒刑4月確定，於91年12月
    13 日執行完畢。詎乙○○仍不知悔改，於上開強制戒治執
    行完畢釋放後5年內，復基於施用第一級毒品海洛因之概括
    犯意，自94年1月間某日起至同年7月8日晚上7時止，在其臺
    中縣清水鎮○○路134號住處等處所，以將海洛因摻入香煙
    內點燃吸食之方式，連續施用第一級毒品海洛因多次；另基
    於施用第二級毒品甲基安非他命之犯意，於94年7月7日某時
    ，在其臺中縣清水鎮○○路134號住處，以將甲基安非他命
    置於錫箔紙上用火燒烤成煙後吸食之方式，施用第二級毒品
    甲基安非他命1次。嗣於94年7月8日晚上11時30分許，在臺
    中縣梧棲鎮○○路與五權路口，因形跡可疑，為警盤檢查獲
    ，並經其同意採尿送驗後，呈毒品可待因、嗎啡及甲基安非
    他命陽性反應。
二、乙○○於上開時地為警查獲而依法逮捕後。乙○○為脫免刑
    責，竟基於偽造署押以偽造文書而持以行使之接續犯意，於
    94年7月9日凌晨1時20分許，在臺中市警察局刑警隊第三組
    內製作警詢筆錄時，冒用其不知情之堂姐「顏珮如」之名義
    應詢，並接續在臺中市警察局刑警隊第三組調查筆錄、個人
    基本資料查詢表、委託檢驗尿液代號與真實姓名對照表、採
    集尿液鑑定同意書及口卡片影本上，偽造「顏珮如」之署名
    共5枚、指印共12枚（詳如附表所示），並進而偽造用以表
    示「顏珮如」本人同意員警採尿送驗鑑定意思之私文書，復
    持以行使交還承辦員警，足以生損害於顏珮如及司法警察機
    關犯罪偵查之正確性。嗣經臺灣臺中地方法院檢察署檢察官
    向本院對「顏珮如」聲請觀察勒戒後，顏珮如於95年10月25
    日為臺灣臺中地方法院檢察署通緝到案欲執行觀察勒戒時，
    始查悉上情。
三、案經臺中市警察局移送及臺灣臺中地方法院檢察署檢察官自
    動檢舉偵查起訴。
    理    由
一、施用毒品部分：
      訊據被告乙○○對於上開施用第一、二級毒品之犯罪事實
    坦承不諱，且被告為警查獲後所採集之尿液經送檢驗結果，
    確呈毒品可待因、嗎啡及甲基安非他命陽性反應，有中山醫
    學大學附設醫院藥物濫用檢測中心尿液檢驗報告1份附於警
    卷可稽。查被告曾於90年間因施用第二級毒品案件，經依本
    院裁定令入戒治處所施以強制戒治，於91年8月13日執行完
    畢釋放，此有臺灣高等法院被告前案紀錄表及臺灣臺中地方
    法院刑案資料查註紀錄表各1份在卷可憑，被告於上開強制
    戒治執行完畢釋放後，5年內再犯本件施用第一、二級毒品
    罪，依毒品危害防制條例第23條第2項之規定，自應依法追
    訴處罰。被告此部分之自白核與事實相符，事證明確，其犯
    行洵堪認定。
二、偽造署押及（行使）偽造私文書部分：
      訊據被告對於上開偽造署押、私文書及行使偽造私文書之
    犯罪事實坦承不諱，核與被害人顏珮如指述之情節大致相符
    ，並有內政部警政署刑事警察局95年11月7日刑紋字第09501
    64303號鑑驗書及如附表所示之文件在卷可稽。而按刑法上
    之「署押」，係指於紙張或物體上簽署之姓名或其他符號，
    以表示其承認所簽署文書之效力，與印文有同一效力，而以
    捺指印以代替簽名者，偽造之指印亦屬偽造署押。次按，刑
    法上之偽造署押罪，係指單純偽造簽名、畫押而言，若在制
    式之書類上偽造他人簽名，已為一定意思表示，具有申請書
    或收據等類性質者，則係犯偽造文書罪。被告在採集尿液鑑
    定同意書之同意人簽名欄上偽造之「顏珮如」署名及指印，
    其內容係表示同意採尿之意，自屬刑法第210條所稱之私文
    書，雖該私文書係警察機關事先印製，然此不過為便利之措
    施，被告明知其內容，自可決定是否簽署，既仍執意冒名應
    訊而在其上偽造署押，該事先印就之內容即為被告採為自己
    之一定意思表示而為私文書，此與事先在印妥內容之收據上
    偽簽他人姓名之情形，無分軒輊。至被告在其餘文件上之簽
    名及按捺指印，性質上僅屬居於受通知者之地位而為簽署，
    係單純以印文、署押之方式表現承認某項事實，而非與其所
    表現之物體相結合，而具有一定文書性，故本身尚不能表示
    係有製作何種文書之意思，與前述情形尚非相同。查被告在
    如附件所示之文件偽造「顏珮如」之署押，並持以行使交還
    承辦員警，足以生損害於顏珮如及司法警察機關犯罪偵查之
    正確性。被告此部分之自白亦與事實相符，事證明確，其犯
    行洵堪認定。
三、論罪科刑及從刑部分：
(一)、核被告所為，係犯毒品危害防制條例第10條第1項之施用第
    一級毒品罪、同法條第2項之施用第二級毒品罪，及刑法第
    216條、第210條之行使偽造私文書罪。
(二)、被告持有第一級毒品及第二級毒品之低度行為，分別為其施
    用第一級毒品及第二級毒品之高度行為所吸收，不另論罪。
(三)、被告假冒「顏珮如」之名義應訊，先後於如附表所示之文件
    上偽造「顏珮如」署名及捺指印之行為，係於同時地或密切
    接近之時地實施侵害同一刑事案件偵查之法益，各行為之獨
    立性極為薄弱，依一般社會健全觀念難以強行分離，且於被
    告冒名應訊時，主觀上當然有自始至終在各階段中偽造署名
    之意思，認各舉動不過為犯罪行為之一部分，故同一刑事案
    件中之數偽造行為可視為一刑事訴訟程序之數個階段，不過
    係行為接續而完成整個犯罪，顯基於單一犯意接續所為，侵
    害單一法益，應包括於一行為給予評價，為接續犯。又被告
    接續偽造署名、指印之偽造署押行為，係偽造私文書之階段
    行為，偽造後復持以行使，其偽造私文書之低度行為應為行
    使偽造私文書之高度行為所吸收，均不另論罪。
(四)、按行為後法律有變更者，適用行為時之法律；但行為後之法
    律有利於行為人者，適用最有利於行為人之法律，刑法第2
    條第1項定有明文；復按比較新舊法，應就罪刑有關之共犯
    、未遂犯、想像競合犯、牽連犯、連續犯、結合犯，以及累
    犯加重、自首減輕暨其他法定加減原因（如身分加減）與加
    減例等一切情形，本於統一性及整體性原則，綜其全部罪刑
    之結果而為比較（最高法院95年5月23日第8次刑庭會議決議
    參照）。而被告於行為後，新修正刑法業已施行，此部分經
    新舊法比較如下：
(1)、被告所犯施用第一級毒品罪之犯行，依修正前刑法之規定，
    係構成連續犯，而新修正刑法已刪除第56條連續犯之規定，
    此刪除雖非犯罪構成要件之變更，但顯已影響行為人刑罰之
    法律效果，自屬法律有變更。依修正前刑法第56條規定，基
    於概括犯意所觸犯同一罪名之數行為，在法律上評價為一罪
    ，而修正刪除刑法第56條之規定後，該數行為即依數罪併罰
    之規定分論併罰，比較新、舊法結果，以修正前之規定有利
    於被告。
(2)、被告曾於90年間因施用第二級毒品案件，經本院判處有期徒
    刑4月確定，於91年12月13日執行完畢，有臺灣高等法院被
    告前案紀錄表及臺灣臺中地方法院檢察署刑案資料查註紀錄
    表各1份在卷可按，被告於前案執行完畢後，5年以內故意再
    犯有期徒刑以上之罪，不論依修正前刑法第47條，或修正後
    刑法第47條第1項之規定，均構成累犯，新法之規定並非較
    有利於被告，應逕依修正前刑法第47條之規定論以累犯，並
    加重其刑。
(3)、修正後刑法第51條第5款規定：數罪併罰，分別宣告其罪之
    刑，宣告多數有期徒刑者，於各刑中之最長期以上，各刑合
    併之刑期以下，定其刑期，但不得逾30年；修正前刑法第51
    條第5款則規定：數罪併罰，分別宣告其罪之刑，宣告多數
    有期徒刑者，於各刑中之最長期以上，各刑合併之刑期以下
    ，定其刑期，但不得逾20年；是修正後刑法第51條第5款規
    定亦無較有利於受刑人之情形。
(4)、經綜合比較新舊法結果，前開修正後之新法均無較有利於被
    告之情形，依刑法第2條第1項前段之規定，一體適用修正前
    刑法之規定。
(五)、故被告先後多次施用第一級毒品之犯行，時間緊接，犯罪構
    成要件相同，顯係基於概括之犯意反覆為之，應依修正前刑
    法第56條之規定以一罪論，並加重其刑。
(六)、查被告曾於90年間因施用第二級毒品案件，經本院判處有期
    徒刑4月確定，於91年12月13日執行完畢，有臺灣高等法院
    被告前案紀錄表及臺灣臺中地方法院檢察署刑案資料查註紀
    錄表各1份在卷可按，其於前案執行完畢後，5年以內故意再
    犯本件有期徒刑以上之罪，為累犯，應依修正前刑法第47條
    之規定加重其刑。所犯連續施用第一級毒品罪部分，並遞加
    重其刑。
(七)、被告所犯上開3罪間，犯意各別，罪名互殊，應予分論併罰
    。
(八)、爰審酌被告犯罪之動機、目的、手段、其品行及智識程度、
    所犯施用毒品罪為自戕之病態行為，及其犯後坦承犯行，態
    度尚佳等一切情狀，量處如主文所示之刑；又被告之上開犯
    罪時間係於96年4月24日以前，符合中華民國九十六年罪犯
    減刑條例所定得減刑之條件，且被告雖曾於96年8月24日經
    本院發布通緝，惟該條例第5條規定之立法意旨，仍得依該
    條例之規定減刑，爰依該條例第2條第1項第3款、第7條減其
    刑期2分之1，並就減得之刑諭知易科罰金之折算標準，及定
    其應執行之刑。且按修正後刑法第41條第1項前段規定「犯
    最輕本刑為5年以下有期徒刑以下之刑之罪者，而受6個月以
    下有期徒刑或拘役之宣告者，得以新臺幣1千元、2千元或3
    千元折算1日，易科罰金」；修正前刑法第41條第1項前段則
    規定「犯最重本刑為5年以下有期徒刑以下之刑之罪，而受6
    個月以下有期徒刑或拘役之宣告，因身體、教育、職業、家
    庭之關係或其他正當事由，執行顯有困難者，得以1元（按
    ：指銀元，以下同）以上3元以下折算1日，易科罰金」。又
    修正前罰金罰鍰提高標準條例第2條係規定「依刑法第41條
    易科罰金或第42條第2項易服勞役者，均就其原定數額提高
    為1百倍折算1日；法律所定罰金數額未依本條例提高倍數，
    或其處罰法條無罰金刑之規定者，亦同」。依受刑人行為時
    易科罰金之折算標準，經提高後，係以銀元3百元折算1日，
    再依現行法規所定貨幣單位折算新臺幣條例第2條規定「現
    行法規所定金額之貨幣單位為圓、銀元或元者，以新臺幣元
    之3倍折算之」折算為新臺幣後，得以新臺幣3百元以上新臺
    幣9百元以下折算1日，較之修正後刑法第41條第1項前段規
    定，得以新臺幣1千元、2千元或3千元折算1日之規定，自以
    行為時法為有利於被告。另修正前刑法第41條第2項規定「
    併合處罰之數罪，均有前項情形，其應執行之刑逾6月者，
    亦同」而修正後之規定則為「前項規定於數罪併罰，其應執
    行之刑未逾6 月者，亦適用之。」故刑法修正前併合處罰而
    均得易科罰金之數罪，其應執行之刑逾6月者，仍得易科罰
    金，然修正後則不得易科罰金，故以修正前之規定有利於被
    告。自應依修正前刑法第41條第1項前段、第2項之規定諭知
    易科罰金之折算標準。
(九)、於附表所示文件所偽造之「顏珮如」署名共5枚及指印共12
    枚，均應依刑法第219條之規定宣告沒收。
據上論斷，應依刑事訴訟法第273條之1第1項、第299條第1項前
段，毒品危害防制條例第10條第1項、第2項，刑法第11條前段、
第2條第1項、第216條、第210條、第219條、修正前刑法第56條
、第47條、第41條第1項前段、第2項、第51條第5款，中華民國
九十六年罪犯減刑條例第2條第1項第3款、第7條、第9條，修正
前罰金罰鍰提高標準條例第2條，判決如主文。
本案經檢察官甲○○到庭執行職務。
中    華    民    國    97    年     5    月    13    日
                  刑事第八庭    法  官  簡源希
上為正本係照原本作成。
如不服本判決，應於收受送達後10日內向本院提出上訴書狀（應
敘述具體理由並附繕本）。
上訴書狀如未敘述理由，應於上訴期間屆滿後20日內補提理由書
於本院。
                                書記官  黃雅青
中    華    民    國    97    年     5    月    13    日
附錄論罪科刑法條：
毒品危害防制條例第10條
施用第一級毒品者，處6月以上5年以下有期徒刑。
施用第二級毒品者，處3年以下有期徒刑。
刑法第210條
偽造、變造私文書，足以生損害於公眾或他人者，處5年以下有
期徒刑。
刑法第216條
行使第210條至第215條之文書者，依偽造、變造文書或登載不實
事項或使登載不實事項之規定處斷。
【附表】
┌──┬────────────┬──────────┐
│編號│   文  件  名  稱       │偽造之署名及捺印數量│
├──┼────────────┼──────────┤
│一、│台中市警察局刑警隊第三組│「顏珮如」署名2枚及 │
│    │調查筆錄                │指印8枚             │
├──┼────────────┼──────────┤
│二、│台中市警察局刑警隊三組委│ 顏珮如指印1枚      │
│    │託檢驗尿液代號與真實姓名│                    │
│    │對照表                  │                    │
├──┼────────────┼──────────┤
│三、│台中市警察局刑警隊採集尿│「顏珮如」署名1枚及 │
│    │液鑑定同意書            │指印1枚             │
├──┼────────────┼──────────┤
│四、│顏珮如口卡片            │「顏珮如」署名1枚及 │
│    │                        │指印1枚             │
├──┼────────────┼──────────┤
│五、│顏珮如個人基本資料查詢結│「顏珮如」署名1枚及 │
│    │果                      │指印1枚             │
└──┴────────────┴──────────┘


司法院資訊處製作；財團法人民間司法改革基金會備份。
